臺灣高等法院刑事判決　　　　　　　　96年度上訴字第2486號
上　訴　人　臺灣臺北地方法院檢察署檢察官
被　　　告　甲○○
上列上訴人因被告殺人案件，不服臺灣臺北地方法院96年度重訴
字第32號，中華民國96年5 月11日第一審判決（起訴案號：臺灣
臺北地方法院檢察署94年度偵字第4230號），提起上訴，本院判
決如下：
    主  文
原判決撤銷。
甲○○殺人，處有期徒刑拾伍年。扣案之刀械壹支沒收。
    事  實
一、甲○○、蘇亞玲為已分手之男女朋友，於民國95年12月15日
    下午4 時許，甲○○為返還蘇亞玲物品，乃騎乘機車前往蘇
    亞玲位於臺北市○○區○○路2段149之49號9樓之1住處內，
    俟於同日晚間6 時許，雙方因談論分手原因及蘇亞玲之新任
    男友等事因故發生爭執，甲○○復聽聞蘇亞玲向其聲稱：我
    知道你對我很好，又不是我逼你要對我這麼好，我對你已經
    沒有感覺了等語，一時心有未甘，而情緒失控，竟基於殺人
    之犯意，明知其所攜帶、供防身用之刀械一支（經鑑定結果
    ：非屬列管刀械），對於人體具有殺傷力，亦明知人之頭部
    、頸背部乃重要之身體部位，對之砍刺，將導致死亡之結果
    ，竟仍手持上開刀械，自後方接近當時盤坐於地、正操作筆
    記型電腦之蘇亞玲，先以左手抓住蘇亞玲之頭髮，再以右手
    持該刀械朝其後頸部刺擊多次，至蘇亞玲不支往後傾倒，甲
    ○○復跨坐其身上，接續以該刀械刺擊蘇亞玲頸部，計先後
    刺擊80餘次，至其不再掙扎後始行罷手；甲○○見蘇亞玲倒
    臥該處猶有呼吸，亦未將之送醫急救，以枕頭遮蓋其面部後
    ，任由蘇亞玲因右顳頂骨挫傷、頸部血管損傷，而導致延髓
    硬腦膜上、下腔出血、並延伸至延腦區出血及脊椎損傷出血
    ，產生中樞神經休克及出血性休克，而於95年12月15日晚間
    10時27分許死亡。甲○○見蘇亞玲倒地不醒後，乃萌生自殺
    意圖，先於上址住處陽台企圖上吊自殺未果，復以蘇亞玲所
    有之美工刀在左手腕處割腕，而謀為同死，嗣蘇亞玲之友人
    許智銘於同日晚間10時許，因見蘇亞玲與之相約6 時30分見
    面而遲未赴約，察覺有異，經會同蘇亞玲住處管理委員會總
    幹事周淑慧及鎖匠破門進入後，方查知上情而報警處理，經
    警於同日晚間10時40分許當場查獲甲○○，而緊急將其送醫
    獲救，並扣得其所有、供行兇殺人所用之刀械一支。
二、案經臺北市政府警察局新店分局報請臺灣臺北地方法院檢察
    署檢察官偵查起訴。
    理  由
壹、證據能力方面：
    被告甲○○、及其辯護人對於本判決所引用之下列各項證據
    方法之證據能力，於本院準備程序時，均表示無意見，且於
    法院調查證據時，知有第159條第1項不得為證據之情形，亦
    未於言詞辯論終結前聲明異議，茲審酌該等言詞陳述及書面
    陳述作成時之情況，並無不宜作為證據之情事，依刑事訴訟
    法第159條之5之規定，得作為證據。
貳、實體方面：
一、上揭犯罪事實，業據被告於警詢、偵查、原審及本院審理時
    坦承不諱（參見偵查卷第10至14頁、第65至66頁、69至71頁
    、81至82頁、及原審卷第12頁背面、34頁背面、41頁背面至
    42頁、本院卷32背面至33頁、本院96年9 月27日審理筆錄）
    ，復經告訴人乙○○於警詢、偵查中指述甚詳（見同上卷第
    21至23頁），核與證人許智銘、周淑慧分別於警詢及偵查中
    證述情節亦屬相符（見偵卷第17至19頁、25至27頁、65至66
    頁、及95年度相字第920 號卷，下稱相字卷第65至66頁）。
    又被害人蘇亞玲確係遭人持刀械從左側頸部、後頸部多重密
    集刺傷乙節，業經臺灣臺北地方法院檢察署檢察官於95年12
    月19日會同法醫師相驗屬實，製有勘（相）驗筆錄、臺灣臺
    北地方法院檢察署法醫驗斷書、相驗屍體證明書、及現場相
    片50幀附卷為憑（見偵卷第33至57頁、相字卷第70至71頁、
    73至80頁）；且經法醫勘驗被害人蘇亞玲之屍體後，認其頭
    部外傷情形為：右頂顳耳上5公分處有5x4公分皮下出血及帽
    狀腱膜出血、中線頂部有 4x3公分皮下出血及帽狀腱膜出血
    、頸背部有89道穿刺傷，深度達1至5公分。死者主要傷勢在
    右顳頂骨有挫傷並有右硬腦膜上腔出血及頸部至少79道穿刺
    傷造成頸部血管損傷，並導致脊髓有硬腦膜上、下腔出血，
    並延伸至延腦區出血，死者最後因中樞神經休克與出血性休
    克而死亡；依據現場遺留之刀械把手以下尖銳面0.6公分（
    最大直徑），且呈向尖端縮小成尖銳面，銳面長度達5.6 公
    分，可符合死者頸部之穿刺傷痕型態；並認死者因生前服用
    安眠鎮靜藥後，頭部鈍創及頸部刺創致顱內出血及脊椎損傷
    ，最後引起中樞神經休克及出血性休克而死亡，死亡方式為
    「他殺」等情，有法務部法醫研究所96年1 月30日法醫理字
    第0950005863號函所檢附之法醫研究所（九五）醫鑑字第23
    90號鑑定書、暨函附之毒物化學檢驗報告、臺北市政府警察
    局信義分局96年3月13日第00000000000號函所檢附之相驗照
    片多幀附卷可考（見相字卷第87至200 頁）。而被告持以殺
    害被害人蘇亞玲之刀械為金屬製，刀鋒尖銳，尖銳面長度為
    5.6 公分，此觀卷附之照片（見偵卷第44頁上方相片）及上
    揭法醫研究所鑑定書自明，若以之為凶器使用，客觀上顯足
    以對人之生命構成威脅，則持該刀械能殺人不能謂無預見，
    且人之頭部、頸部均屬人身要害，內有重要血管，以該尖銳
    之刀械往上開要害刺入，必會傷及血管，致大量出血而死亡
    ，此為眾所週知之事，被告竟仍於事實欄所載之時、地執之
    刺向被害人蘇亞玲，致被害人發生死亡之結果，被害人蘇亞
    玲之死亡與被告之殺人行為間顯有相當因果關係甚明。此外
    ，復有被告所有、持以行兇之刀械一支扣案可資佐證，足徵
    被告前揭任意性之自白與事實相符。應堪以採信。綜上所述
    ，本件事證明確，被告殺人之犯行堪以認定，應予依法論科
    。
二、核被告所為，係犯刑法第271條第1項之殺人罪。原審據以論
    罪科刑，固非無見，然查被告持以殺害被害人蘇亞玲之凶器
    並非槍砲彈藥刀械管制條例所列管之刀械，業經台北市政府
    警察局鑑定在案，有該局北市警保字第09634053200 號函附
    卷可查，原判決未經將被告持以殺人之凶器送請鑑定，逕於
    事實欄認定被告持以殺害被害人之刀械為槍砲彈藥刀械管制
    條例第4條第1 項第3款所列管之「扁鑽」，其所為事實認定
    ，即有違誤。檢察官循告訴人之請求提起上訴，上訴意旨以
    被告以所持凶器刺擊被害人頸部80餘次，見其流血不止，又
    不叫救護車，可見被告惡性重大，且犯後又未與告訴人達成
    和解，原審僅論以有期徒刑14年，量刑顯然過輕云云。然被
    告甲○○已與被害人蘇亞玲父母於本案附帶民事訴訟程序中
    達成和解同意賠償其等合計共新台幣6,246,680 元，雖尚未
    賠償，但足證其良心未泯。上訴意旨此部分為無理由。按被
    害人為被告甫經分手之女朋友，被告僅因一時心有不甘，即
    以所攜尖銳刀械接續刺擊被害人頸部80餘下，且未即時請求
    救護，致被害人因而喪命，其惡性非輕，上訴意旨指摘及此
    ，非無理由，又原判決亦有上揭可議之處，自應由本院予以
    撤銷改判。爰審酌被告與被害人蘇亞玲為甫分手之男女朋友
    、被告因愛慕被害人甚深，一時心有不甘而有此犯行之犯罪
    動機及目的，僅因情感糾紛，即接續以刀械刺殺被害人80餘
    下之犯罪手段、對於社會治安造成之危害、及其於歷次庭訊
    時均坦承犯行，頗知悔悟、然已與被害人家屬達成和解之犯
    後態度、及其智識程度等一切情狀，量處如主文所示之刑，
    以示懲儆。扣案之刀械一支，為被告所有，供其為本件殺人
    犯行所用之物，業據被告供承在卷，爰依刑法第38條第1項
    第2款、第3項之規定，併予宣告沒收之。
據上論斷，應依刑事訴訟法第369條第1項前段、第364條、第299
條第1項前段，刑法第271條第1 項、第38條第1項第2款，判決如
主文。
本案經檢察官劉斐玲到庭執行職務。
中　　華　　民　　國　　96　　年　　10　　月　　11　　日
　　　　　　　　　刑事第十一庭審判長法　官  張連財
　　　　　　　　　　　　　　　　　  法　官  林明俊
　　　　　　　　　　　　　　　　　  法　官  楊照男
以上正本證明與原本無異。
如不服本判決，應於收受送達後10日內向本院提出上訴書狀，其
未敘述上訴之理由者並得於提起上訴後10日內向本院補提理由書
（均須按他造當事人之人數附繕本）。
                                    書記官  陳秋雄
中　　華　　民　　國　　96　　年　　10　　月　　11　　日
附錄：本案論罪科刑法條全文
中華民國刑法第271條
殺人者，處死刑、無期徒刑或10年以上有期徒刑。
前項之未遂犯罰之。
預備犯第1項之罪者，處2年以下有期徒刑。
